臺灣高等法院花蓮分院刑事判決　　　　 96年度選上訴字第2號
上　訴　人
即　被　告　乙○○
上列上訴人因違反公職人員選舉罷免法等案件，不服臺灣臺東地
方法院95年度選訴字第19號中華民國96年1月3日第一審判決（起
訴案號：臺灣臺東地方法院檢察署95年度選偵字第55、79號），
提起上訴，本院判決如下：
    主  文
上訴駁回。
乙○○緩刑肆年，緩刑期間付保護管束，並應於判決確定後之一
年內，向執行檢察官所指定之地方公益團體、地方自治團體或社
區提供120小時之義務勞務。
    事實及理由
一、本案經本院審理結果，認第一審判決依投票受賄罪判處上訴
    人即被告乙○○有期徒刑6月，並諭知易科罰金之折算標準
    ，及宣告褫奪公權2年，所收受之賄賂新台幣（以下同）1千
    元沒收，如不能沒收時追徵其價額，認事用法及量刑均無不
    當，應予維持，並引用一審判決書記載之事實、理由及證據
    (如附件)。
二、被告上訴否認犯罪，仍執前詞辯稱證人先後供述不同，伊並
    未收受1千元之賄賂云云。惟查，被告上開犯行業經證人潘
    清輝於偵查中證述綦詳，而證人潘清輝於偵查中之證詞可信
    ，其後於原審之證述係屬迴護之詞，不可採信，亦經原審論
    述甚詳，況同案被告丁○雖與被告乙○○共同具狀上訴（見
    本院卷附上訴狀），其後已甘服原審判決，於本院撤回上訴
    （見卷附撤回上訴狀），益顯證人潘清輝於偵查中詳細證稱
    被告乙○○與丁○分別收受同案被告丙○○（另行審結）交
    付賄款1千元之證述可採。被告上訴理由並不可採，應予駁
    回。
三、惟經審酌被告前雖於民國92年3月17日曾因涉犯刑法第146條
    第1項之罪，經臺灣臺東地方法院判處有期徒刑4月，並為緩
    刑3年之宣告確定，且前開緩刑期滿未經撤銷，有臺灣高等
    法院被告前案紀錄表在卷可參。此次雖再涉犯刑法第143條
    第1項之罪，並否認犯行，惟被告惡性尚非重大，係因觀念
    錯誤致犯罪，且本院考量短期自由刑不論係得易科罰金或入
    監服刑，其教化功能均屬有限，對社會國家之助益亦不大，
    而被告為國小畢業之教育程度，且務農、長期居住山地部落
    ，居住處所距臺東市區車程約1個多小時，並無大眾交通系
    統，交通不便，業經證人甲○○結證在卷，顯然因地處偏僻
    其接受外界資訊之機會較少，並因受先前不良選舉文化之影
    響，一時未能去除惡習，致再蹈覆轍，若遽令執行所宣告之
    刑，實難達現代刑罰之教化功能，且有可憫之處，故本院認
    本件刑之宣告當以其他可教化被告，使其深切體認賄選危害
    民主發展，並有助益於國家社會之方式為妥。又緩刑宣告，
    得斟酌情形，命犯罪行為人向公益團體、地方自治團體或社
    區提供40小時以上240小時以下之義務勞務，刑法第74條第2
    項第5款定有明文。而檢察官查察賄選追緝犯罪，故對教化
    一般民眾使其體認賄選危害基層民主制度之方式當具效能，
    故本院審酌被告因不能深切體認收取選舉賄款助長選風之敗
    壞，行為觀念顯有偏差，認為有加強教化之必要，並認被告
    經此偵、審程序並科刑之教訓後，當真正知所警惕，日後應
    無再犯之虞，故只須為刑罰之宣告，即足以策其自新，而認
    以暫不執行刑之宣告為適當，爰併為緩刑4年之宣告，並命
    被告於判決確定後之一年內，向地方公益團體、地方自治團
    體或社區提供120小時之義務勞務，作為對被告諭知緩刑之
    條件，此舉除有助於矯治其觀念之外，並對地方有所助益。
    且為有效執行上開義務勞務，本院認為上開義務勞務之提供
    對象（公益團體、地方自治團體或社區），由執行檢察官依
    據被告之生活情形、健康狀況，並在不影響其工作、生活時
    間之情形下，予以指定，較為適當。上開緩刑期間，並應交
    付保護管束。
據上論斷，應依刑事訴訟法第373條、第368條，刑法第74條第1
項第2款、第2項第5款、第93條第1項第2款，判決如主文。
本案經檢察官戊○○到庭執行職務。
中　　華　　民　　國　　96　　年　　5 　　月　　18　　日
                        審判長法  官  何方興
                              法  官  林德盛
                              法  官  王紋瑩
以上正本證明與原本無異。
本件不得上訴。
                              書記官  吳家瑩
中　　華　　民　　國　　96　　年　　5 　　月　　18　　日
刑法第143條
有投票權之人，要求、期約或收受賄賂或其他不正當利益，而許
以不行使其投票權或為一定之行使者，處3年以下有期徒刑，得
併科5千元以下罰金。
犯前項之罪者，所收受之賄賂沒收之。如全部或一部不能沒收時
，追徵其價額。
